臺灣士林地方法院民事裁定
111年度消債職聲免字第11號
債  務  人  林時樹  
代  理  人  陳振瑋律師
上列債務人聲請清算事件，本院裁定如下：
    主  文
債務人林時樹應予免責。
    理  由
一、按法院為終止或終結清算程序之裁定確定後，除別有規定外
    ，應以裁定免除債務人之債務；消費者債務清理條例（下稱
    消債條例）第132條定有明文。次按法院裁定開始清算程序
    後，債務人有薪資、執行業務所得或其他固定收入，扣除自
    己及依法應受其扶養者所必要生活費用之數額後仍有餘額，
    而普通債權人之分配總額低於債務人聲請清算前二年間，可
    處分所得扣除自己及依法應受其扶養者所必要生活費用之數
    額者，法院應為不免責之裁定；但債務人證明經普通債權人
    全體同意者，不在此限；復為消債條例第133條所明定。另
    按債務人有下列各款情形之一者，法院應為不免責之裁定，
    但債務人證明經普通債權人全體同意者，不在此限：一、於
    七年內曾依破產法或本條例規定受免責。二、故意隱匿、毀
    損應屬清算財團之財產，或為其他不利於債權人之處分，致
    債權人受有損害。三、捏造債務或承認不真實之債務。四、
    聲請清算前二年內，因消費奢侈商品或服務、賭博或其他投
    機行為，所負債務之總額逾聲請清算時無擔保及無優先權債
    務之半數，而生開始清算之原因。五、於清算聲請前一年內
    ，已有清算之原因，而隱瞞其事實，使他人與之為交易致生
    損害。六、明知已有清算原因之事實，非基於本人之義務，
    而以特別利於債權人中之一人或數人為目的，提供擔保或消
    滅債務。七、隱匿、毀棄、偽造或變造帳簿或其他會計文件
    之全部或一部，致其財產之狀況不真確。八、故意於財產及
    收入狀況說明書為不實之記載，或有其他故意違反本條例所
    定義務之行為，致債權人受有損害，或重大延滯程序；亦為
    消債條例第134條所明定。
二、經查：
  ㈠債務人前於民國107年2月14日依消債條例向臺灣新北地方法
    院聲請前置調解，經該院裁定移送本院，惟調解不成立，債
    務人復於107年6月8日向本院聲請更生，經本院以107年度消
    債更字第112號裁定自108年3月29日下午6時起開始更生程序
    並同命司法事務官進行更生程序。而債務人前因急性中風導
    致肢體癱瘓，無法繼續從事原水電工作（見本院107年度消
    債更字第112號卷【下稱消債更卷】第48頁、第50頁、第101
    頁），且債務人亦未能依限提出有清償金額之更生方案（見
    本院第108年度司執消債更字第64號卷【下稱更生執行卷】
    第95頁、第152頁、第172頁、第183頁），經本院以109年度
    消債清字第74號裁定自109年9月18日下午5時起開始清算程
    序並同命司法事務官進行清算程序。嗣本院司法事務官以清
    算財團財產不敷清償相關費用及債務，而於110年12月21日
    以109年度司執消債清字第58號裁定終止清算程序等情，業
    經本院依職權調閱上開卷宗核閱屬實
  ㈡經本院函詢各債權人陳述意見，債權人均具狀表示不同意債
    務人免責。
  ㈢查債務人為56年次，居住在新北市汐止區，其名下固有坐落
    在該區之畸零土地1筆，然業經強制執行程序為第三人拍定
    買受，僅係尚未辦畢所有權移轉登記（見消債更卷第25頁、
    第59頁、本院109年度司執消債清字第58號卷【下稱清算執
    行卷】第108至114頁）；名下3部汽車均已報廢（見消債更
    卷51至52頁、第59頁、第88至90頁、更生執行卷第102頁、
    第140頁、第142至144頁、第185至187頁），原有之機車1輛
    亦已報廢（見消債更卷第29頁、本院109年度消債清字第14
    號卷【下稱消債清卷】第51頁）；其自陳原擔任水電工，每
    月收入約有新臺幣（下同）3萬1,000元（第15頁、第28頁、
    第50頁、第106頁），惟於107年8月28日因急性中風導致左
    側肢體癱瘓，難以繼續從事水電工作或獲取其他正常工作（
    見消債更卷第101頁、第115頁），現每月收入僅有新北市汐
    止區公所核發之身心障礙者生活補助5,000元，倘有不足則
    仰賴配偶支應等語（見更生執行卷第102頁、第9152頁、第1
    72頁、本院卷第74至76頁、第114頁），並提出國防醫學院
    三軍總醫院附設民眾診療服務處診斷證明書（見消債更卷第
    49頁、第116頁）、宏恩醫院醫療財團法人宏恩綜合醫院診
    斷證明書（見消債更卷第103頁、更生執行卷第175頁）、新
    北市汐止區公所身心障礙者生活補助審核結果通知函暨匯款
    明細（見更生執行卷第96頁、第177至179頁）、身心障礙證
    明（見更生執行卷第176頁）等件在卷可稽，足見債務人主
    張其因病而無法持續維持固定收入部分，應可採信。是以新
    北市各年度每人每月最低生活費1.2倍列計其個人必要生活
    費，債務人每月收入顯不敷支應其必要生活費用之數額。是
    以法院裁定開始清算程序後，債務人每月之收入扣除必要生
    活費用後已無餘額，揆諸上開規定，本件債務人之財產狀況
    顯與消債條例第133條法院應為不免責裁定之要件不符。
  ㈣至債權人雖主張債務人有消債條例第133條、第134條等各款
    不免責事由，惟未提出任何事證，且本院依職權調查結果亦
    無何證據可資證明，亦難採信。
三、綜上所述，債務人經法院終止清算程序之裁定確定後，本院
    業依消債條例第136條規定通知全體無擔保債權人就債務人
    是否應予免責乙節以書面及到場陳述意見，其等雖表示反對
    債務人免責，並主張債務人有消債條例第133條及第134條各
    款不免責事由，但經本院調查結果，尚屬無據，應為免責之
    裁定。
四、爰裁定如主文。
中　　華　　民　　國　　111 　年　　9 　　月　　6 　　日
                  民事第三庭  法  官  陳菊珍
以上正本係照原本作成。
如對本裁定抗告，應於裁定送達後10日內向本院提出抗告狀，並
繳納抗告費新臺幣1,000 元。
中　　華　　民　　國　　111 　年　　9 　　月　　6 　　日
                              書記官  曹永瑄